臺灣基隆地方法院刑事判決　　　　　　93年度簡上字第119 號
上　訴　人　乙○○
選任辯護人　黃雅羚律師
　　　　　　黃丁風律師
　　　　　　黃敬唐律師
上列上訴人因違反毒品危害防制條例案件，不服本院基隆簡易庭
93年度基簡字第475 號，中華民國93年8 月27日第一審簡易判決
（聲請簡易判決處刑案號：臺灣基隆地方法院檢察署93年度偵字
第1394號）提起上訴，本院管轄之第二審合議庭判決如下：
    主  文
上訴駁回。
    事實及理由
一、本案經本院審理結果，認第一審簡易庭以上訴人即被告乙○○持有第一級毒品海洛因，所為係觸犯毒品危害防制條例第
    11條第1 項之罪，依刑事訴訟法第449 條第1 項前段、第45
    0 條第1 項，毒品危害防制條例第11條第1 項、第18條第1
    項前段，刑法第11條前段、第41條第1 項前段，罰金罰鍰提
    高標準條例第2 條，判處上訴人有期徒刑6 月，如易科罰金
    ，以銀元300 元折算1 日，核其認事用法，尚無違誤，量刑
    亦稱妥適，應予維持，爰依刑事訴訟法第455 條之1 第3 項
    準用同法第373 條之規定，引用第一審簡易判決（如附件）
    記載之事實。
二、上訴人之上訴意旨略以：伊經警採尿之送驗結果呈嗎啡、甲
    基安非他命、ＭＤＭＡ、ＭＤＡ等類毒品之陰性反應，足見
    伊並未施用毒品，自無藏匿毒品之可能；且伊當時正在後院
    收棉被，根本不知警員在前門敲門，迨警員己○○大聲喝叱
    「不要動」，才將手中棉被挪回原處繼續掛放，以案發當時
    天色昏暗，現場又懸掛有一床大棉被，警員何以能親眼目睹
    伊藏放毒品？原判決以棉被仍置放在曬衣架上，認定伊所言
    不實，自有違誤。故求為撤銷原審判決，改諭知上訴人無罪
    之判決云云。
三、本院則以：有關上訴人於民國93年3 月30日傍晚，在基隆市
    ○○○路1 巷17號1 樓即案外人丙○○住處後門外，非法持
    有第一級毒品海洛因1 包（淨重0.07公克）乙節，雖為上訴
    人矢口否認，然查：
    (一)上訴人上開非法持有第一級毒品海洛因之犯罪事實，業
        經證人即基隆市警察局第四分局員警甲○○、己○○、
        丁○○於本院審理中結證屬實，其中證人己○○證稱：
        當日伊與同事要去找張永宗，詢問某個搜索對象之下落
        ，看到張永宗之胞弟丙○○之機車停放屋外，心想丙○○應該在家，因該處有前、後門，伊繞到後門時，看到
        上訴人開門，將扣案之海洛因及針筒塞在花盆上之雨衣
        裡面後，即欲跑離現場，伊將上訴人攔住並詢問藏何物
        品，上訴人不說，就哭起來等語；證人丁○○證稱：同
        事己○○在後門叫我們，然後伊與甲○○、丙○○就從
        客廳走到後門，當時己○○抓住上訴人之手，上訴人在
        哭，己○○表示上訴人有藏東西在雨衣下面，甲○○就
        拿手電筒照雨衣，然後就發現扣案之針筒與毒品海洛因
        等語（93年12月9 日審判筆錄參照），核與其等前於原
        審調查中之結證情節大致相符。
    (二)證人丙○○雖於本院審理中到庭結證稱：伊從未施用過
        海洛因，友人戊○○在案發前幾天有打電話來說要來找
        伊，當時沒有約時間，後來戊○○來找伊，沒有遇到，
        就將扣案海洛因及針筒放在伊家後門外花盆內，在案發
        後1 個星期，才在伊家將藏放毒品之事告訴伊（93年12
        月9 日、94年1 月6 日審判筆錄參照）之情，固與證人
        戊○○到庭結證稱：扣案海洛因與注射針筒為伊所有，
        伊確實曾將上開物品藏放在丙○○家後門外之花盆內等
        情相符（94年1 月6 日審判筆錄參照）。然查：
    １、證人丙○○證述其在案發後過幾天即已得知扣案毒品為
        戊○○所藏放，果若屬實，何以在檢察官於93年5 月25
        日偵查庭中，卻仍證稱：上訴人跟伊表示，毒品不是上
        訴人所有，也不是伊所有云云（偵查卷第52頁參照），
        而未將上情坦承相告，以還上訴人清白？
    ２、證人戊○○於本院結證時，先斬釘截鐵表示其藏放海洛
        因之時間係在93年3 月30日過數日之後，其後經辯護人
        提示本案聲請簡易判決處刑書後，始改口證稱其於93年
        3 月30日藏放上開毒品，所為證述顯係配合上訴人犯罪
        時間而變更，其證言之真實性如何，即有可疑。
    ３、證人丙○○證稱戊○○在案發數日後，在其家中告知藏
        放毒品之事，亦即時間點大約是在93年4 月初，然戊○○卻於本院94年1 月6 日審理中證稱：伊「大約距今2
        、3 個月前」將上情告知丙○○，推算時間點則為93年
        9 、10月間，二者證述之時間相距半年之遙，益見上開
        證人之信用性，非無疑義。
    ４、證人丙○○證稱其從未施用過海洛因，然證人戊○○卻
        證稱伊先前曾目睹丙○○以針筒注射方式施打海洛因，
        所以當天才會帶著海洛因、注射針筒去丙○○家，要丙○○幫伊注射云云，其二人所為證言，復見矛盾。且戊○○自陳其向來都是以捲煙方式施用海洛因，甚至於93
        年3 月30日上午，猶在基隆市○○○路自家中，以捲煙
        方式施用海洛因1 次，何以突然改變長期以捲煙施用海
        洛因之方式，反而甘冒遭警盤查風險，攜帶海洛因、注
        射針筒前往丙○○家中，欲要求丙○○代為注射？此顯
        有違常情。
    ５、綜上，證人丙○○、戊○○之證言雖屬對於上訴人有利
        之證據，然其所為證述，或彼此矛盾，或有違常情、經
        驗法則，顯係出於袒護上訴人之虛偽證述，核無可採。
    (三)至上訴人雖辯稱其既未施用任何毒品，自無持有毒品之
        必要，並援引卷附基隆市衛生局基衛檢壹字第09300057
        48號檢驗成績書、法務部調查局93年8 月12日調科壹字
        第09362415110 號檢驗通知書各1 紙為憑。然有無施用
        毒品行為，事涉行為人有無違反毒品危害防制條例第10
        條之施用毒品罪，核與其有無非法持有毒品乙節，並無
        直接關連。而持有毒品之原因諸端，或出於單純好奇，
        或購入後欲行轉讓，就令上訴人之尿液檢體並未檢出毒
        品成分陽性反應，仍無僅憑此節逕認其並未非法持有毒
        品。
    (四)至上訴人雖聲請針對扣案第一級毒品海洛因1 包、注射
        針筒1 支送交內政部警政署刑事警察局進行指紋鑑定，
        然上開扣案物品於查獲當時，在場執行員警並未穿戴手
        套（93年12月9 日審判筆錄參照），且扣案海洛因事後
        業已送交法務部調查局進行毒品成分鑑驗，包裝跡證顯
        已遭受污染，勉予送驗之結果，亦無從採為有利上訴人
        認定之依據，故本院認無鑑定指紋之必要，附此指明。
    (五)此外，復有查獲照片7 張及現場照片2 張附卷可稽。而
        扣案白粉確含第一級毒品海洛因成分（淨重0.07公克）
        ，亦有法務部調查局93年5 月6 日調科壹字第32000207
        8 號鑑定通知書在卷足憑。綜上所陳，本案事證明確，
        上訴人持有第一級毒品海洛因之犯行，堪可認定，應依
        法論科。
四、核上訴人所為，係犯毒品危害防制條例第11條第1 項之持有
    第一級毒品罪。又毒品危害防制條例第11條第4 項雖明定：
    「持有毒品達一定數量者，加重其刑至二分之一，其標準由
    行政院定之」，行政院據此於93年1 月7 日訂定發布「轉讓
    持有毒品加重其刑之數量標準」，其中第2 條規定：持有第
    一級毒品淨重達5 公克以上，加重其刑至二分之一；而本案
    上訴人為警查獲時持有第一級毒品海洛因（淨重0.07公克）
    ，未達上開標準，核無上開刑之加重規定之適用。原審判決
    認上訴人罪證明確，進而論罪科刑，並審酌其非法持有海洛
    因之危害性甚高、行為手段、所持有之海洛因數量、其犯後
    態度不佳等一切情狀，量處有期徒刑6 月，併諭知易科罰金
    之折算標準，另就扣案海洛因1 包（淨重0.07公克），為本
    案查獲之毒品，應依毒品危害防制條例第18條第1 項前段之
    規定宣告沒收銷燬之，扣案針筒1 支則與本案無涉，且又非
    違禁物，自不予宣告沒收。經核其認事用法並無違誤，依職
    權審酌後之量刑亦無違法之處，自應予以維持。上訴意旨否
    認持有第一級級毒品，任意指摘原審判決不當云云，為無理
    由，應予駁回。
五、至檢察官雖於論告書中另以：上訴人持有上開毒品係為案外
    人丙○○隱匿刑事被告案件之證據，原判決漏未審酌刑法第
    165 條之湮滅刑事證據罪，有所違誤，請求撤銷原判決，改
    判處上訴人有期徒刑7 月云云。惟查，本案卷內事證僅能證
    明上訴人於上開時間、地點，非法持有扣案海洛因，核無上
    開海洛因係案外人丙○○所有，因見警方前來，而由上訴人
    隱匿乙節之直接證據，故檢察官此部分之論告，尚無可採，
    併此指明。
據上論斷，應依刑事訴訟法第455 條之1 第1 項、第3 項、第36
8 條、第373 條，判決如主文。
本案經檢察官王亞樵到庭執行職務。
中　　華　　民　　國　　94　　年　　1 　　月　　20　　日
                  刑事第四庭審判長法  官  陳志祥
                                  法  官  陳玉雲
                                  法  官  楊皓清
以上為正本係照原本作成。
本件判決不得上訴。
中　　華　　民　　國　　94　　年　　1 　　月　　20　　日
                                  書記官  王月娥
附錄論罪法條：
毒品危害防制條例第11條第1項
持有第1 級毒品者，處3 年以下有期徒刑、拘役或新臺幣50,000
元以下罰金。
